【裁判字號】    92,交抗,484
【裁判日期】    920514
【裁判案由】    違反道路交通管理處罰條例
【裁判全文】
臺灣高等法院交通事件裁定                        九十二年度交抗字第四八四號
    抗  告  人
    即受處分人  甲○○
右抗告人因違反道路交通管理處罰條例案件，不服臺灣臺北地方法院，中華民國九十
二年二月二十七日所為裁定（九十二年度交聲字第一六八號，原處分案號：臺北市交
通事件裁所九十二年一月二十日決北市裁三字第車裁二二－ＡＢＸ四○八四三九號、
北市裁三字第裁二二－ＡＢＸ四○八四四○號、北市裁三字第裁二二－ＡＢＸ四○八
四四一號），提起抗告，本院裁定如左：
    主  文
抗告駁回。
    理  由
一、原裁定以：本件異議人即受處分人甲○○所有車號ＤＵＫ－三二九號機車，於九
    十一年七月八日下午六時許，沿台北市○○○○○道由西向東路段行駛，竟逆向
    駛入來車道及機車禁行之車道，為台北市政府警察局交通大隊中正一分隊員警林
    志穎發現，隨即鳴笛示意違規停檢，上開機車不聽制止而逃逸，當場不及拍照採
    證，只得將駛過其面前之上開車輛車牌、顏色、品牌及駕駛人之性別、特徵、穿
    著記錄後，以受處分人有違反行為時道路交通管理處罰條例第四十五條第三款、
    第十三款（贅引第一項）、第六十條第一項之規定制單逕行舉發。受處分人因於
    應到案日（九十一年八月十四日）前未收受舉發通知單，延至同年十二月十日始
    申訴，仍未告知實際駕駛人，經原處分機關查明後，依行為時同條例第四十五條
    第三款（贅引第一項）、第十三款（贅引第一項）六十條第一項、八十五條第三
    項及違反道路交通管理事件統一裁罰基準表之規定，分別以最低額裁處受處分人
    九百元，並記汽車違規記錄一次（第四十五條第三款）、六百元（第四十五條第
    十三款）及三千元（第六十條第一項）之罰鍰。異議意旨以其未在舉發地點遭攔
    停或盤問過，亦未有違規，不知為何遭舉發云云。經查：傳訊證人即舉發之員警
    林志穎證稱：「（本件是否你舉發的？）是的。庭呈簡易圖。當時我在圖上螢光
    筆所示的地點，受處分人是從總統府凱達格蘭大道往東行駛，我看到她的時候，
    鳴笛攔停，她也有看到我，就很快閃過我，我來不及攔她，後來她就繞過景福門
    到達國民黨黨部的紅綠燈前。」、「（你確認駕駛人的性別嗎？）我確定是女性
    。」、「（當天是幾點？光線如何？）下班的時候，大約六點多，那時是夏天，
    天色還亮，天色陰陰的，因為當天好像有下過雷陣雨。」等語，依證人之指述顯
    見機車駕駛人已明知員警對其攔停，卻未停車接受稽查而逃逸。次查：受處分人
    之機車是三葉牌銀色機車，業據受處分人所坦承，核與證人即舉發員警於舉發當
    時所記載之機車特徵一致，此有舉發通知單影本可稽，據此堪認員警之舉發無誤
    ，而證人林志穎為舉發本件違規行為之原證人，其並到庭在原審面前以言詞供述
    本件訴訟上之待證事實－即受處分人有右開違規事實，在無任何證據資料顯示證
    人所為供述偏頗下，已足使確信受處分人有原處分機關所認定之違規事實存在，
    且交通警察掣單舉發違反道路交通管理處罰條例所列之違規事實，本質上為行政
    處分，係公務員基於職務上之權力，依法就特定之具體事件所為之具公法上效果
    之單方面行政行為，基於公務員為公法上行為具有公信力之原則，該行政行為當
    可被推定為真正，其據以依法處分之事實認定亦為正確無誤。況汽車違反道路交
    通管理事件，如不能或不宜攔截制單舉發者，得依道路交通管理處罰條例第七條
    之二所定程序逕行舉發即可，值勤警員非必追捕攔截，而受處分人也無須於舉發
    單上簽章，而本案因駕駛逃逸，員警自得援引該條規定逕行舉發，自不待言。綜
    上，受處分人空言所辯，不足為其有利之認定。本件受處分人前開違規之行為，
    事證明確，堪予認定。而原處分機關就受處分人上開違反道路交通管理處罰條例
    第四十五條第三款部分，非僅漏未依同條例第六十三條第一項第一款記違規點數
    一點，且誤對汽車記違規紀錄一次，另第四十五第十三款及六十條第一項部分，
    僅分別裁處罰鍰六百元、三千元，均漏未依同法第六十三條第一項第一款之規定
    記點，均難謂允當，是受處分人之異議雖無理由，惟原處分既有上開疏漏，將原
    處分均撤銷，另依道路交通管理處罰條例第四十五條第三款、第十三款、第六十
    條第一項、第六十三第第一項第一款、第八十五第三項及違反道路交通管理事件
    統一裁罰基準表之規定，分別裁處受處分人甲○○汽車駕駛人，爭道行駛，不依
    規定駛入來車道，處罰鍰新臺幣玖佰元。並記違規點數壹點。又汽車駕駛人，爭
    道行駛，不在規定車道行駛，處罰鍰新臺幣陸佰元。並記違規點數壹點。又汽車
    駕駛人，駕駛汽車有違反本條例行為，經交通勤務警察制止時，拒絕停車接受稽
    查而逃逸者，處罰鍰新臺幣參仟元。並記違規點數壹點。
二、抗告意旨以：抗告人並無違規，且無證據卻連罰抗告人三張罰單，請撤銷原裁定
    ，改為不罰云云，惟查，交通違規事件裁罰案件，性質上屬於交通行政主管機關
    本於職權就公法上具體事件所為之決定而對外直接發生法律效果之單方行政行為
    ，參酌行政法院五十六年度判字第八一號判例意旨「本件原告行為時尚在舊所得
    稅法施行期間，實體上固應適用舊法，但被告官署稽徵程序係開始於現行所得稅
    法令公布施行以後，程序上即應適用新法」，本件道路交通管理處罰條例雖於民
    國九十一年七月三日公布修正，於同年九月一日施行，依行政「實體從舊，程序
    從新」原則，尚無比較新舊法之問題。又按汽（機）車駕駛人，爭道行駛，不依
    規定駛入來車道，處罰鍰新臺幣（下同）六百元以上一千八百元以下，並記違規
    點數一點；又汽（機）車駕駛人，爭道行駛，不在規定車道行駛，處罰鍰六百元
    以上一千八百元，並記違規點數一點。又汽（機）車駕駛人，駕駛汽（機）車有
    違反本條例行為，經交通勤務警察制止時，拒絕停車接受稽查而逃逸者，處罰鍰
    新臺幣三千元以上六千元以下，並記違規點數一點，道路交通管理處罰條例第四
    十五條第三款、第十三款、第六十條第一項、第六十三條第一項第一款、第三條
    第八款均定有明文。而逕行舉發違反道路交通管理事件，經汽車所有人依通知單
    之應到案日期前到案，並告知違規駕駛人姓名、
    機關應即另行通知違規駕駛人到案依法處理；逾應到案日期，處罰機關應依道路
    交通管理處罰條例第八十五條第三項規定處罰該汽車所有人，違反道路交通管理
    事件統一裁罰基準及處理細則第二十四條亦定有明文。本件抗告人之違規事實，
    業據證人即舉發之員警林志穎於原審到庭證述明確，已如前述，其行為違反道路
    交通管理處罰條例第四十五條第三款、第十三款、第六十條第一項、第六十三第
    第一項第一款、第八十五第三項規定，原審依違反道路交通管理事件統一裁罰基
    準表之規定，分別裁處抗告人汽車駕駛人，爭道行駛，不依規定駛入來車道，處
    罰鍰新臺幣玖佰元。並記違規點數壹點。又汽車駕駛人，爭道行駛，不在規定車
    道行駛，處罰鍰新臺幣陸佰元。並記違規點數壹點。又汽車駕駛人，駕駛汽車有
    違反本條例行為，經交通勤務警察制止時，拒絕停車接受稽查而逃逸者，處罰鍰
    新臺幣參仟元。並記違規點數壹點。並無違誤，本件抗告為無理由，應予駁回。
三、據上論結，應依道路交通案件處理辦法第二十六條，刑事訴訟法第四百十二條，
    裁定如主文。
中      華      民      國    九十二    年      五      月     十四     日
                              臺灣高等法院交通法庭
                                  審判長法  官  溫  耀  源
                                        法  官  何  菁  莪
                                        法  官  邱  同  印
右正本證明與原本無異。
不得再抗告。
                                        書記官  莊  昭  樹
中      華      民      國    九十二    年      五      月     十四     日


司法院資訊處製作；財團法人民間司法改革基金會備份。
